臺灣臺中地方法院民事判決　96年度訴字第901號
　原　　　告　賴山即祭祀公業賴五常管理人
　　　　　　　丁○○
　共　　　同
　訴訟代理人　熊賢祺　律師
　共　　　同
　複　代理人　李進建　律師
　　　　　　　甲○○
　　　　　　　丙○○
　被　　　告　乙○○
上列當事人間因背信刑事案件，原告提起附帶民事訴訟請求損害
賠償（96年度附民字第86號），由本院刑事庭裁定移送而來，經
本院於民國96年9月28日言詞辯論終結，判決如下：
    主      文
被告應給付原告新臺幣陸拾壹萬貳仟元，及自民國九十六年一月
十六日起至清償日止，按年息百分之五計算之利息。
訴訟費用（除撤回部份外）由被告負擔。
本判決於原告以新臺幣貳拾萬肆仟元供擔保後，得假執行；但被
告得以新臺幣陸拾壹萬貳仟元為原告預供擔保後免為假執行。
    事實及理由
一、按訴狀送達後，原告不得將原訴變更或追加。但擴張或減縮
    應受判決事項之聲明者，不在此限。民事訴訟法第255條第1
    項第3款定有明文。又按原告於判決確定前，得撤回訴之全
    部或一部，民事訴訟法第262條第1項定有明文。本件原告提
    起本訴原聲明請求：「1.被告應給付原告新臺幣（下同）1,
    070,017元及自起訴狀繕本送達翌日起至清償日止，按年息
    5%計算之利息。2.原告願供擔保請准宣告假執行。」嗣於民
    國（下同）96年9月28日言詞辯論期日當庭撤回請求458,017
    元，訴之聲明減縮為612,000元，利息部分則不變，依前開
    說明，應予准許。
二、本件被告經合法通知，未於最後言詞辯論期日到場，核無民
    事訴訟法第386條各款所列情形，爰依原告之聲請，由其一
    造辯論而為判決。
三、本件原告起訴主張：被告因其父前受祭祀公業賴五常管理委
    員會之委託，清理該祭祀公業所有坐落台中市○○區○○段
    101、118地號之重劃後土地（下稱系爭土地），而受託延續
    辦理該工作，於92年10月6日與祭祀公業賴五常管理委員會
    簽訂經辦土地買賣移轉協議書（下稱系爭協議書），報酬總
    價200萬元，受託辦理系爭土地買賣移轉登記事宜，後該祭
    祀公業派下員增加64人，為辦理系爭土地移轉登記手續、管
    理人變更事項而增加承辦費70萬元，合計為270萬元。詎被
    告明知系爭土地係經重劃之土地，依土地稅法第39條第4項
    規定及稅捐稽徵處制式之土地增值稅（土地現值）申報書第
    9欄載明，於重劃後第一次移轉時，檢附土地重劃證明書、
    土地登記簿謄本，得主張土地增值稅減徵40%扣抵重劃費用
    ，竟故意隱匿前述重要法令及資訊不為告知，而向祭祀公業
    賴五常管理委員會，提出載有應繳土地增值稅額1,632萬8,8
    49元之祭祀公業賴五常應繳土地增值稅及終止三七五租約補
    償計算表，並於系爭協議書第6條約定，如原告應付額經被
    告「申請有減除之部份額」為支付本經辦費，另有不足繳納
    時，由被告負責補足差額，以牟取可減除之增值稅額759 萬
    8,150元，充作本件經辦費之不法利益。嗣於92年11月21 日
    ，祭祀公業賴五常與訴外人林佳山，就系爭土地訂立買賣所
    有權移轉契約書，被告於92年11月24日持相關證明文件，至
    台中市稅捐稽徵處黎明分處辦理系爭土地之土地增值稅繳納
    手續時，故意不檢附系爭土地重劃費用證明書及土地登記簿
    謄本，致該稅捐稽徵分處核定土地增值稅合計達1,548萬6,2
    57元，原告收受該繳款通知書後，於92年12月12日繳納1,54
    8萬6,257元之土地增值稅。原告事後查覺有異，向專業代書
    王津金請教始知被告上開不法之情事，於93年4月2日委請王
    津金向台中市稅捐稽徵處黎明分處申請重新計算並退還溢繳
    之土地增值稅合計759萬8,150元。被告查知原告已申請退還
    溢繳之土地增值稅後，曾依系爭協議書第6條之約定，請求
    原告給付經辦費即溢繳土地增值稅額，經本院於93年3月23
    日以93年度訴字第691號清償債務之訴，判決駁回被告之請
    求在案。而被告上開背信行為，業經臺灣臺中地方法院95年
    度易字第3565號、臺灣高等法院臺中分院96年度上易字第64
    0號刑事判決，判處有期徒刑6月，減為有期徒刑3月，如易
    科罰金，以銀元300元即新台幣900元折算1日。爰依民法第
    184條、第544條第1項之規定，請求額外損失即王津金代辦
    費612,000元。並聲明：1.被告應給付原告612,000元及自起
    訴狀繕本送達翌日起至清償日止，按年息5%計算之利息。2.
    原告願供擔保請准宣告假執行。
四、被告則抗辯稱：被告受託辦理土地移轉申報土地增值稅時，
    因過失而未辦理土地增值稅減徵，原告已委請王津金重新辦
    理溢繳之增值稅額退稅，其損害已填補，被告並未取得減除
    增值稅額之經辦費利益。原告額外損失即王津金代辦費612,
    000元，依稽徵機關94年度地政士執行業務者收入標準，其
    收費過高，不符執業代書收費行情，且該額外損失非被告所
    造成之損害。被告於92年11月24日持相關證明文件，至台中
    市稅捐稽徵處黎明分處辦理系爭土地之土地增值稅繳納手續
    時，原告於93年2月13日委請王津金向台中市稅捐稽徵處黎
    明分處申請重新計算並退還溢繳之土地增值稅，於93年4月2
    日將溢繳之土地增值稅合計759萬8,150元退還原告。原告遲
    至95年12月21日始提出刑事附帶民事訴訟，其侵權行為損害
    賠償請求權已罹於2年消滅時效，被告自得拒絕給付等語，
    並聲明：1.駁回原告之訴及假執行之聲請。2.如受不利判決
    ，願供擔保請准宣告免為假執行。
五、兩造之爭執事項：原告之主張，業據其提出和解筆錄影本1
    份、清償費用表影本及相關證明文件影本等各1份、臺中地
    方法院96年度訴字第51號民事判決影本1份、（附件1）請求
    調取被告稅務電子閘門財產調件明細表、臺灣臺中地方法院
    檢察署檢察官95年度偵字第1871號起訴書影本1份、（附件1
    ）臺灣臺中地方法院88年度訴字第3566號、臺灣高等法院臺
    中分院90年度上字第468號民事判決影本1份、（附件2）臺
    灣臺中地方法院93年度訴字第691號民事判決影本1份、（庭
    呈）臺灣高等法院臺中分院96年度上易字第640號刑事判決
    影本1份、（附件3）誠泰銀行綜合理財存摺影本1份、（庭
    呈）等以資為證。被告則以前揭情詞資為抗辯，並提出臺灣
    臺中地方法院95年度易字第3565號刑事判決影本1份、（證1
    ）稽徵機關核算94年度執行業務者收入標準影本1份、（證2
    ）臺灣臺中地方法院93年度訴字第691號民事聲明狀影本1份
    、（證3）臺灣臺中地方法院93年度訴字第691號民事爭點整
    理二狀影本1份、（證4）祭祀公業賴五常92年度派下員大會
    92 年11月2日會議紀錄影本1份、（證5）臺灣臺中地方法院
    93 年度訴字第691號民事答辯狀二影本1份、（證6）臺灣臺
    中地方法院93年度訴字第691號民事答辯狀三影本1份、（證
    7 ）臺灣臺中地方法院檢察署93年度他字第2124號93年10月
    21 日詐欺案通知書影本1份、（證8）臺灣臺北地方法院92
    年度重訴字第260號民事判決影本1份、（證9）為證。本件
    原告係同時依據侵權行為、兩造間委任契約之債務不履行（
    不完全給付）等法律關係請求，本院參酌上開兩造所提之主
    張及證據，茲先予審究者厥為原告依兩造間委任契約法律關
    係所為之本件請求（如訴之聲明）是否有理由？
六、得心證之理由：原告主張被告受託處理本件系爭土地買賣移
    轉登記事宜，明知系爭土地係經重劃之土地，依土地稅法第
    39條第4項規定及稅捐稽徵處制式之土地增值稅（土地現值
    ）申報書第9欄載明，於重劃後第一次移轉時，檢附土地重
    劃證明書、土地登記簿謄本，得主張土地增值稅減徵40% 扣
    抵重劃費用，竟故意隱匿前述重要法令及資訊不為告知，致
    祭祀公業賴五常管理委員會溢繳之土地增值稅合計759萬8,1
    50元等情，其刑事不法部分業據本院刑事庭承審法官詳為調
    查審認後，以95年度易字第3565號刑事判決被告有罪，嗣經
    被告上訴後，再經臺灣高等法院臺中分院以96年度上易字第
    640號刑事判決，認定被告為他人處理事務，意圖為自己不
    法之利益，而為違背其任務之行為，致生損害於本人之財產
    ，判處有期徒刑6月，減為有期徒刑3月，如易科罰金，以銀
    元300元即新台幣900元折算1日在案，此有原告提出之臺灣
    高等法院臺中分院96年度上易字第640號刑事判決1件附卷為
    證，並有卷附本院95年度易字第3565號刑事判決可稽，復據
    本院調取上開刑事全卷查核明確。本院茲審酌兩造全辯論意
    旨暨參酌上開刑事全部卷證資料，認定被告雖非專業代書，
    但既然願意接受原告之委託，辦理較一般土地買賣移轉登記
    更為複雜之系爭土地之清理及買賣移轉登記事宜，並已完成
    買賣移轉登記，且能提出於刑事卷附各項申請移轉登記資料
    如祭祀公業賴五常應繳土地增值稅及終止三七五租約補償計
    算表內容詳列土地公告現值、前次移轉現值、當期物價指數
    、系爭土地面積、總計應繳土地增值稅額、減半優惠時總計
    應繳土地增值稅額（此處所載減半優惠非指經重劃之土地，
    於第一次移轉時依法令得減除土地增值稅部分）、總計終止
    三七五租約補償款項、總計每平方公尺土地增值稅單價、總
    計每坪土地增值稅單價等項目，由此可證其對有關土地買賣
    稅負及移轉登記之規定，有相當程度之瞭解，顯非對此部分
    法令未加涉獵之一般人所能勝任。況系爭土地之登記簿謄本
    ，載有登記日期為80年10月24日，登記原因為土地重劃，已
    明示系爭土地為經重劃之土地，另由兩造於系爭協議書第6
    條約定內容觀之，系爭土地應繳納之土地增值稅超過1,632
    萬8,849元部分由被告負責補足，如有減除部分作為被告之
    經辦費，有違一般土地買賣移轉登記，應由出賣人負擔全額
    土地增值稅之常規。至被告雖辯稱其受託辦理土地移轉申報
    土地增值稅時，因過失而未辦理土地增值稅減徵，原告已委
    請王津金重新辦理溢繳之增值稅額退稅，其損害已填補，被
    告並未取得減除增值稅額之經辦費利益。惟被告於92年11月
    20日，至台中市稅捐稽徵處黎明分處辦理系爭土地之土地增
    值稅繳納手續時，迄未檢附系爭土地重劃費用證明書及土地
    登記簿謄本，主張減除土地增值稅，及被告得知原告向台中
    市稅捐處黎明分處申請退還本件溢繳之土地增值稅後，即多
    次要求依系爭協議書第6條約定給付經辦費，並於93年3月23
    日向本院93年度訴字第691號提起清償債務之訴，請求原告
    給付經辦費844萬472元等情，益徵被告確知系爭土地係經重
    劃之土地，依法令規定於重劃後第一次移轉時，其土地增值
    稅得減徵40%，且可檢附土地重劃證明書、土地登記簿謄本
    ，主張扣抵重劃費用，而故意隱匿不為告知，並提出祭祀公
    業賴五常應繳土地增值稅及終止三七五租約補償計算表，與
    祭祀公業賴五常管理委員會簽訂系爭協議書，其為牟取自己
    不法利益，故意為違背其任務之行為，應堪認定。
七、按稱委任者，謂當事人約定，一方委託他方處理事務，他方
    允為處理之契約。受任人處理委任事務，應依委任人之指示
    ，並與處理自己事務為同一之注意，其受有報酬者，應以善
    良管理人之注意為之。受任人因處理委任事務有過失，或因
    逾越權限之行為所生之損害，對於委任人應負賠償之責。民
    法第528條、第535條、第544條定有明文。查被告受原告委
    託辦理系爭土地清理工作及移轉登記事宜，並簽訂系爭協議
    書，報酬總價200萬元，後增加承辦費70萬元，合計為270萬
    元，兩造間為一有償委任之契約關係，被告就此部分向本院
    93年度訴字第691號清償債務之訴，請求原告給付委任報酬
    ，獲勝訴判決（系爭協議書第6條經辦費即退稅額，此部分
    經判決駁回）。被告既代辦系爭土地移轉登記事宜，對於土
    地增值稅之繳納即應盡善良管理人之注意，而求證相關法令
    規定，俾免原告之權益受損，惟被告卻未為之，且故意隱匿
    前述重要法令及資訊不為告知，致原告溢繳之土地增值稅合
    計759萬8,150元，顯未盡善良管理人之注意，故原告依民法
    第544條委任契約之規定請求損害賠償，即屬有據，應予准
    許。前開退稅額既非被告申請而減除，原告於93年4月2日委
    請王津金向台中市稅捐稽徵處黎明分處申請重新計算並退還
    溢繳之土地增值稅合計759萬8,150元，王津金請求原告支付
    代辦費，於本院93年度訴字第1701號成立民事和解，由原告
    於94年4月11日前給付王津金60萬元，原告已於94年4月11日
    匯款支付完畢，及本院93年度存字第3899號提存款12,000元
    由王津金領取，共計612,000元。此部分額外支出之損害與
    被告因處理委任事務有過失之間，有相當因果關係，自應由
    被告負擔，被告應給付612,000元與原告，應可認定。被告
    雖以依稽徵機關94年度地政士執行業務者收入標準，其收費
    過高，不符執業代書收費行情，然王津金屬於專業代書，而
    被告並非專業代書卻收取270萬元之委任報酬，所以王津金
    所收取的費用應屬合理。至民法第544條因無法定短期消滅
    時效之規定，則應適用民法第125條規定，其消滅時效期間
    為15年，原告本件請求權尚未因時效期間經過而消滅。從而
    ，原告依據民法第544條規定，請求被告應給付原告612,000
    元，及自起訴狀繕本送達翌日即96年1月16日起至清償日止
    ，按年息5%計算之利息，為有理由，應予准許。又原告係同
    時依據侵權行為、委任之債務不履行（不完全給付）等法律
    關係，請求被告為主文第1項所示給付，是其等請求與被告
    給付之訴訟標的固有不同，惟聲明則為同一，應屬訴之競合
    合併；茲原告依委任之法律關係對被告之請求既有理由，則
    原告本於侵權行為法律關係對該被告之請求是否有據，本院
    自無再予審究之必要，併此敘明。
八、兩造陳明願供擔保，聲請宣告假執行及免為假執行，於本判
    決主文第一項部分（原告勝訴），均核無不合，爰分別酌定
    相當擔保金額准許之。
九、本件事證已臻明確，兩造其餘主張、陳述或舉證，經審酌後
    核與本件判決結果不生影響，爰不一一加以論述，附此說明
    。
十、據上論結，本件原告之訴為有理由，依民事訴訟法第78條、
    第390條第2項、第392條，判決如主文。
中　　華　　民　　國　　96　　年　　10　　月　　26　　日
                  民事第一庭    法  官  呂明坤
正本係照原本作成。
如對本判決上訴，須於判決送達後20日內向本院提出上訴狀。
中　　華　　民　　國　　96　　年　　10　　月　　26　　日
                                書記官  吳慕先
